【裁判字號】    89,自,15
【裁判日期】    890502
【裁判案由】    詐欺
【裁判全文】
臺灣臺中地方法院刑事判決                            八十九年度自字第一五號
    自  訴  人  甲○○
    被      告  乙○○
    被      告  丙○○
    選任辯護人  周平凡
右列被告因詐欺案件，經自訴人提起自訴，本院判決如左：
    主  文
乙○○、丙○○均無罪。
    理  由
一、自訴意旨略以：被告乙○○、丙○○二人明知自己並無支付能力，且被告丙○○
    於台新國際商業銀行（以下簡稱台新銀行）豐原分行開設之甲存帳號00000
    0－0號一戶自民國八十八年七月十六日起已被列入拒絕往來戶，竟仍基於意圖
    為自己不法所有之犯意聯絡，共同於八十八年八月二日由被告乙○○持被告丙○
    ○預先簽發，以上開台新銀行豐原分行為付款人、票號ＦＹ0000000、面
    額新台幣（下同）十萬元之支票一紙向自訴人偽稱：渠等臨時需款十萬元應急，
    只借用三日即還等語，並交付上開支票以取信自訴人，使自訴人不疑有他而如數
    籌足現金十萬元交付予被告二人。詎上開支票屆期提示竟因該戶為「拒絕往來戶
    」而遭退票，嗣經自訴人向銀行查問，方知丙○○之支票帳戶於八十八年七月十
    六日已被列入拒絕往來戶，自訴人至此始知受騙，因認被告二人涉有刑法第三百
    三十九條第一項之詐欺取財罪嫌云云。
二、按犯罪事實應依證據認定之，無證據不得推定其犯罪事實；不能證明被告犯罪者
    ，應諭知無罪之判決，刑事訴訟法第一百五十四條、第三百零一條第一項分別定
    有明文。次按告訴人之告訴，係以使被告受刑事訴追為目的，是其陳述是否與事
    實相符，仍應調查其他事實以資審認，最高法院分別著有五十二年台上字第一三
    ○○號判例可資參照。又刑法第三百三十九條第一項詐欺罪之成立，以意圖為自
    己或第三人不法之所有，施用詐術使人陷於錯誤而交付財物或因而得財產上不法
    之利益或使第三人得之為構成要件。所謂以詐術使人交付財物，必須該財物之交
    付，係由於被施用詐術而陷於錯誤所致，若行為人未施用何詐術，交付財物者亦
    非因陷於錯誤而交付，即不構成詐欺罪。
三、訊據被告乙○○固承認有持前揭系爭支票向自訴人借得十萬元及屆期系爭支票因
    已拒絕往來而未兌現等之事實，惟與另被告丙○○皆堅決否認有何詐欺之犯行，
    辯稱：渠等二人為男女朋友關係，被告乙○○前即常有向被告丙○○借票使用，
    並由乙○○負責將現金匯入銀行以供兌現，而系爭支票係被告乙○○於八十八年
    七月初向丙○○借用，並言明由乙○○將資金軋入該支票帳戶，至於該支票如何
    使用及資金是否確實匯入該帳戶，被告丙○○因朋友間信任與一時不察，致不知
    本件借貸經過。而被告二人與自訴人為多年好友，歷年來即有資金往返借貸之事
    實，雖八十八年八月二日被告乙○○曾載丙○○至自訴人樓下，但乙○○並未說
    明找自訴人何事，且丙○○因當時車輛沒有適當停車位，擔心車被拖吊乃留在車
    上，事後乙○○亦未告知係持該支票向自訴人借款，嗣即帶徐女去吃晚餐，故而
    本件借貸被告丙○○確屬不知；此外被告丙○○則未告知被告乙○○有關伊所使
    用之支票已遭拒絕往來一事，而被告乙○○原擬以收取乙○○之友徐竹勝於八十
    八年七月四日向其借用所積欠並約定同年八月四日清償之債權來償還自訴人之債
    務，詎屆期於八月四日經被告乙○○向徐竹勝催討時，徐竹勝竟以週轉不靈要求
    緩期清償，致被告乙○○無法於八十八年八月五日如期清償向自訴人所借用之該
    十萬元，惟於該日被告乙○○即曾電告自訴人上情並表示願先還二萬元，餘款俟
    收取債權後再一併返還，而自訴人當日亦欣然答應，並表示等被告乙○○債權全
    部收齊後再一次清償十萬元即可，然因徐竹勝一拖再拖，被告乙○○之經濟狀況
    又未見改善，乃至拖延甚久，並非被告乙○○有意詐欺等語。經查：(一)本案被告
    二人與自訴人為多年好友，歷年來即有資金往返借貸之情事，且其中僅本件之借
    款未兌現清償，而八十八年八月二日被告乙○○雖曾載丙○○至自訴人處，但丙
    ○○當時乃留在車上，並未與被告乙○○同進入自訴人住處借款等情，為自訴人
    所自陳；又本件事後被告乙○○並未告知丙○○其至自訴人處乃持該系爭支票向
    自訴人借款，故本件借貸被告丙○○並不知情，且被告丙○○亦未告知被告乙○
    ○有關伊所使用之支票已遭拒絕往來一事，及被告乙○○原有可收取其友人徐竹
    勝於八十八年七月四日向其借用所積欠並約定同年八月四日清償之債權十五萬元
    以償還自訴人之債務，詎屆期於八月四日經被告乙○○向徐竹勝催討時，徐竹勝
    竟以週轉不靈要求緩期清償，致被告乙○○無法於八十八年八月五日如期清償向
    自訴人所借用之該十萬元等情，分別據被告二人及證人徐竹勝於本院供述明確，
    復有徐竹勝前於借款時所簽發交被告乙○○收執以供作清償擔保之面額十五萬元
    之本票影本一紙在卷可稽。是自訴人與被告之間，應係前即時有金錢借貸關係，
    且本件借款之時被告乙○○之償債能力亦尚屬正常，並被告丙○○並不知有本件
    之借貸，乙○○雖持以其名義所簽發之系爭支票向自訴人借款，然因其開立之該
    支票存款戶向即常供被告乙○○使用，故本案其應確係不知情而與其無涉，足堪
    認定。(二)至被告於八十八年八月五日系爭支票未兌現後，當日即曾電告自訴人上
    情並表示願先還二萬元，餘款俟被告對徐竹勝之十五萬元債權收取後再一併返還
    ，而自訴人當日亦欣然答應，並表示等被告乙○○債權全部收齊後再一次清償十
    萬元即可，然因徐竹勝一拖再拖，被告乙○○之經濟狀況又未見改善，乃至拖延
    甚久等情，亦為自訴人所供認，並據證人徐竹勝結證屬實。綜上以觀，被告二人
    並未對自訴人施用任何詐術，且被告乙○○於系爭支票退票後，仍勉力表示要償
    還部分借款二萬元，足見被告並無不法所有之意圖。參以被告於本院調查時，即
    主動與自訴人達成和解，償還全部借款十萬元，有和解書一紙附卷可憑，益證被
    告乙○○尚非蓄意行騙，本件純屬民事債務不履行之問題。此外，復查無其他積
    極事證足資證明被告二人有何詐欺之犯行，本案尚難僅以自訴人於本院調查中之
    指訴，遽為不利於被告犯罪事實之認定，揆諸首開法條及判例意旨，本案既不能
    證明被告犯罪，自應諭知無罪之判決。
據上論斷，應依刑事訴訟法第三百四十三條、第三百零一條第一項，判決如主文。
中      華      民      國      八十九     年      五     月      二    日
                              臺灣台中地方法院刑事第三庭
                                      法    官 張  智  雄
右正本證明與原本無異。
如不服本裁定，應於裁定送達後五日內向本院提出抗告狀。
                                      書記官
中    華    民    國      八十九      年       五      月     二    日


司法院資訊處製作；財團法人民間司法改革基金會備份。
